臺灣高雄地方法院民事判決　　　　　　　 96年度訴字第736號
原　　　告　丁○○
法定代理人　戊○○
原　　　告　丙○○○
上列二人共　陳富勇 律師
同訴訟代理人
被　　　告　庚○○　　住高雄市三民區○○○路85巷4號2樓
　　　　　　　　　　　居高雄市三民區○○○路390巷28號3樓
　　　　　　　　　　　　之1
訴訟代理人　己○○　　住同上
被　　　告　仲頂企業有限公司
　　　　　　　　　　　設高雄市○○區○○路2號1樓
法定代理人　甲○○　　住高雄市鼓山區○○○路94號
訴訟代理人　乙○○　　住同上
上列當事人間請求損害賠償事件，經本院於中華民國96年6 月29
日言詞辯論終結，判決如下：
    主  文
被告應連帶給付原告丁○○新台幣肆拾萬元，及被告庚○○自民
國九十五年十月二十六日起，被告仲頂企業有限公司自民國九十
五年十一月十四日起至清償日止，按年息百分之五計算之利息。
被告應連帶給付原告丙○○○新台幣貳萬元，及被告庚○○自民
國九十五年十月二十六日起，被告仲頂企業有限公司自民國九十
五年十一月十四日起至清償日止，按年息百分之五計算之利息。
原告其餘之訴駁回。
訴訟費用由被告連帶負擔五分之二，餘由原告負擔。
本判決得假執行；但於被告仲頂企業有限公司以新台幣肆拾萬元
為原告丁○○供擔保、以新台幣貳萬元為原告丙○○○供擔保後
後得免為假執行。
原告其餘假執行之聲請駁回。
    事實及理由
一、被告同意者，訴狀送達後，原告仍得將原訴追加他訴，而被
    告於訴之追加無異議，而為本案之言詞辯論者，視為同意追
    加，民事訴訟法第255 條第1 項第1 款、第2 項定有明文。
    本件原告於起訴時原未列被告仲頂企業有限公司為被告，於
    審理中之95年11月2 日始依卷附資料以書狀追加被告仲頂企
    業有限公司，而被告仲頂企業有限公司未為反對之意思，且
    於96年4 月13日即提出答辯書狀為本案之言詞辯論，參照前
    揭規定，被告仲頂企業有限公司既對於原告之追加無異議，
    且已為本案之言詞辯論，即視為同意原告之追加，原告之追
    加依法有據，應予准許，此核先敘明。
二、原告主張：被告庚○○係受僱於被告仲頂企業有限公司擔任
    勞工安全衛生管理員，於民國95年7 月24日17時30分許，駕
    駛被告仲頂企業有限公司所有車牌號碼UL-0103 號自用小貨
    車執行職務期間，沿高雄市楠梓區○○○路由南往北方向行
    駛，途經該路段與金田街口時，其本應注意汽車行駛時，駕
    駛人應注意車前狀況，並隨時採取必要之安全措施，而依當
    時情形並無不能注意之情事，竟疏未注意，適有原告丙○○○騎乘車牌號碼TWR-177 號輕機車，後搭載其外孫原告丁○○，沿高雄市○○區○○街由西往東方向行駛，欲右轉入學
    專路，行經該處，為被告庚○○所駕駛小貨車之左前車頭撞
    擊原告丙○○○所騎乘機車之右前車頭而肇事，致原告丙○○○因而受有腰部關節痛等之傷害，原告丁○○受有右側脛
    骨薄片型開放性骨折、右下肢撕裂傷約5 公分長及撕翻傷約
    6 ×6 公分之傷害。原告丁○○為醫療其所受傷害，花費醫
    療費用新台幣（下同）20,911元，且自事發當日送醫院急診
    後直至同年7 月31日出院後持續門診至同年10月19日尚未痊
    癒，期間均臥床無法起身，均由母親日夜看護，協助其大小
    便、幫其擦洗身體、換衣服、載送就醫等達3 個月，受有相
    當於看護費之損害，以每日2,000 元計算共180,000 元之損
    失，又原告丁○○年僅9 歲，遭被告庚○○駕車衝撞後傷勢
    嚴重，除皮開肉綻外，事發後3 個月，只能近距離緩慢行走
    ，且走路時仍感疼痛，受有精神上之痛苦；原告丙○○○自
    事發後，因腰部腰椎疼痛，無法屈伸彎腰，致不能從事家務
    勞動3 個月，依，受有相當於每月最低基本工資15,840元達
    3 個月的損害，共計為47,520元，又其自事發後，因腰部腰
    椎疼痛無法活動，身體日益虛弱，迄今仍未痊癒，身心承受
    相當之痛苦，被告庚○○對於原告所受身體上及精神上之痛
    苦自均負有支付慰撫金賠償責任之責。而被告仲頂企業有限
    公司為被告庚○○之僱用人，既對其受僱人未能加以監督，
    致生原告受被告庚○○之侵害而受有損害，自應與被告庚○○連帶負損害賠償責任。為此，基於侵權行為損害賠償法律
    關係，聲明請求：(一)被告應連帶賠償原告丁○○財產上之損
    失200,911 元及精神上之損害500,000 元共計700,911 元，
    被告應連帶賠償原告丙○○○財產上之損失47,520元及精神
    上之損害200,000 元共計247,520 元及均自起訴狀繕本送達
    被告之翌日起至清償日止，按年息5%計算之利息；(二)並願供
    擔保請准為假執行之宣告。
三、被告庚○○則以：該次車禍雙方均有過失等語置辯，並聲明
    ：駁回原告之訴及假執行之聲請。
四、被告仲頂企業有限公司則以：被告庚○○在打卡下班後才發
    生系爭車禍事故，並非為執行職務而發生，為被告庚○○職
    務外之個人行為，與被告仲頂企業有限公司業務無關，被告
    仲頂企業有限公司自無連帶賠償之義務；且本次事故係原告
    丙○○○騎乘機車搭載原告丁○○行駛至交岔路口時，未依
    轉彎車應讓直行車先行之規定而貿然右轉肇事亦是主要原因
    ，至少應類一半之責任；又父母本該照顧子女，原告丁○○
    出院後由其母親照料，本來就是母親的工作，竟比照合格護
    理人員看護費用總計180,000 元之損失，而原告丙○○○年
    事已高原本即無工作，家事理應由子女處理，原告丙○○○
    因此所訴家事勞動能力損失，亦均不合理等語資為抗辯，並
    聲明：(一)駁回原告之訴及假執行之聲請；(二)如受不利判決請
    准提供擔保免假執行。
五、兩造爭執及不爭執之事項：
（一）不爭執事項：
   1、原告丙○○○所受腰部關節痛等之傷害，原告丁○○所受
      右側脛骨薄片開放性骨折、右下肢撕裂傷及撕翻傷等傷害
      係被告係被告庚○○所駕駛小貨車撞擊所造成之傷害。
   2、事發時被告庚○○駕駛之車輛係所任職被告仲頂企業有限
      公司所有之自小貨車，當時被告庚○○正欲下班。
   3、本件經高雄市交通局車輛行車事故鑑定委員會鑑定意見為
      ：「1 、丙○○○未注意車前狀況，為肇事原因。2 、庚○○未注意車前狀況，同為肇事原因」等語。
   4、原告醫療期間相當於看護費用之計算以每日2,000元計算。
（二）爭執事項：
   1、被告庚○○是否係因執行職務而侵害原告之權利？
   2、被告庚○○是否因過失致原告受有傷害而須負擔損害賠償
      責任？
   3、原告請求金額是否合理？
   4、原告丙○○○是否與有過失？
六、本院得心證之理由：
（一）被告庚○○之過失責任：
      按違反保護他人之法律者，推定其有過失，民法第184 條
      第2 項定有明文，又汽車行駛時，駕駛人應注意車前狀況
      及兩車併行之間隔，並隨時採取必要之安全措施，道路交
      通安全規則第94條定有明文，該條規定既屬汽車駕駛人所
      應注意避免事故發生之法定義務，應屬保護他人之法律，
      若有違反即應推定有侵權行為之過失。原告主張被告庚○○肇事致其受傷害等情，為原告提出醫療費用單據17紙、
      購買藥品收據7 紙、診斷證明書2 份、照片4 幀等件為證
      ，被告庚○○對於係其所駕駛之小貨車之左前車頭撞擊原
      告丙○○○所騎乘機車之右前車頭而肇事，致原告丙○○○因而受有腰部關節痛等之傷害，原告丁○○受有右側脛
      骨薄片型開放性骨折、右下肢撕裂傷約5 公分長及撕翻傷
      約6 ×6 公分之傷害乙節並不爭執，經查：事發當時被告
      庚○○所駕駛小貨車沿後勁東路南向北直行，原告丙○○○沿金田街由西向東直行欲右轉學專路往南行駛，後勁東
      路僅寬約4.9 公尺，雙方的撞擊點係後勁東路口約4.4 公
      尺處，被告庚○○的小貨車右煞車痕長度為5.6 公尺，左
      煞車痕長度為3.7 公尺，原告丙○○○所駛乘機車刮地痕
      長1.3 公尺，並無煞車痕，此均有高雄市政府警察局交通
      大隊事故分析研判表及道路交通事故現場圖在卷足資參佐
      ，是原告丙○○○應業已騎乘機車跨越後勁東路路口4.4
      公尺處即為被告庚○○之小貨車撞擊，且被告庚○○早在
      5.6 公尺處應已發現原告之車輛並煞車但仍發生事故，足
      見被告庚○○當時所駕駛之小貨車應未注意車前狀況，車
      速過快，致原告丙○○○出現時無法及時反應，縱然煞車
      也無法將車輛完全停下致發生撞擊原告丙○○○機車等情
      ，被告庚○○於警訊中亦供承：「（當時交通號誌燈號為
      何？當時車速為何？）我通過時是綠燈，車禍時是剛好轉
      黃燈，當時車速約40至50公里」等語有關事發時號誌燈即
      將轉換黃燈等情明確，此有高雄市政府警察局楠梓分局高
      市警楠分偵字第0950018418號卷宗在卷可參，是被告庚○○應係於號誌燈即將轉換，為圖迅速通過，而未注意車前
      狀況肇事，卷附高雄市政府交通局車輛行車事故鑑定委員
      會鑑定意見書內亦表示：「庚○○未注意車前狀況，同為
      肇事原因」等語，均與上述現場圖所繪情節核屬一致，揆
      諸上列規定，被告庚○○未注意車前狀況及兩車併行之間
      隔，並隨時採取必要之安全措施而肇事，且原告所受傷害
      均自當時發生，與被告庚○○之行為應有相當因關係，自
      可推定被告庚○○有侵權行為之過失，自應負損害賠償責
      任。
（二）被告仲頂企業有限公司的連帶責任：
      按受僱人因執行職務，不法侵害他人之權利者，由僱用人
      與行為人連帶負損害賠償責任，民法第188 條定有明文。
      該條所謂受僱人因執行職務不法侵害他人之權利，僅須受
      僱人之行為在客觀上可認為與執行職務有關，而不法侵害
      他人之權利者即足當之，最高法院71年度台上字第5153號
      判決意旨可供參照。原告主張被告庚○○係受僱於被告仲
      頂企業有限公司，且被告庚○○所駕駛之小貨車亦為被告
      仲頂企業有限公司所有乙節，業為被告庚○○於刑事程序
      審理中陳稱：「（問：你在哪個公司上班？）仲頂公司」
      ，「（問：你在公司負責什麼業務？）公司需要有勞工安
      全衛生管理人員，我有考過證照，我在公司擔任勞工安全
      衛生管理人員，去工地督導看有無違反勞工安全衛生管理
      」，「（車牌號碼UL-0103 號自小客車何人所有？）公司
      所有，當天我的車子壞掉，我是下班開公司的車回家」等
      語明確，此有本院95年度交簡字第2615號卷宗在卷足稽，
      被告仲頂企業有限公司對於僱用被告庚○○為勞工安全衛
      生管理人員，於事發時被告庚○○所駕駛之車輛係其所有
      等情亦不爭執。則被告庚○○在職務上既可能至工地巡視
      勞工安全衛生事宜，且外觀上係駕駛被告仲頂企業有限公
      司所有之小貨車，在客觀上顯已足認被告庚○○係受僱於
      被告仲頂企業有限公司並與其執行職務有關，參照上揭意
      旨，被告庚○○不法侵害原告之權利，原告據以訴求其僱
      用人之被告仲頂企業有限公司連帶賠償，即無不合。是被
      告仲頂企業有限公司所辯被告庚○○當時已在下班途中，
      不負監督之責云云，並不足採。
（三）原告請求之金額：
      被告的損害賠償責任既經認定，則原告的請求是否合理，
      茲分別審核准駁如下：
  甲、原告丁○○的請求部分：
   1、醫療費用請求：
      原告丁○○主張因受上開傷害支出醫療費用受有共計20,
      911 元之損失，並提出醫療費用單據17紙、購買藥品收據
      7 紙為證，被告對於收據之真正及費用額均不爭執。查：
      原告丁○○於受傷後隨即送醫院急診後直至同年7 月31日
      出院後持續門診至同年10月19日尚未痊癒，診斷之病情為
      右側脛骨薄片型開放性骨折、右下肢撕裂傷約5 公分長及
      撕翻傷約6 ×6 公分之傷害，此有國軍左營醫院附設民眾
      診療服務處診斷證明書1 件在卷可參，被告庚○○之傷害
      行為應屬原告丁○○上開傷害造成之直接原因，原告因手
      術及相關治療所生花費確屬治療被告庚○○所造成傷害之
      必要費用，原告丁○○此部分之請求核屬有據，應予准許
      。
   2、相當於看護費用之損害
      按不法侵害他人之身體或健康者，對於被害人因此喪失或
      減少勞動能力或增加生活上之需要時，應負損害賠償責任
      ，民法第193 條第1 項前段定有明文，所稱之增加生活上
      之需要，係指被害以前並無此需要，因為受侵害，始有支
      付此費用之需要而言。其因身體或健康受不法侵害，親屬
      代為照顧被害人之起居，固係基於親情，但親屬看護所付
      出之勞力並非不能評價為金錢，雖因二者身分關係而免除
      被害人之支付義務，惟此種基於身分關係之恩惠，自不能
      加惠於加害人，故由親屬看護時雖無現實看護費之支付，
      仍應認被害人因受害而增加生活上需要之費用，該受有相
      當於看護費之損害得向加害人請求賠償，始符公平原則，
      最高法院88年度台上字第1771號、94年度台上字第1543號
      裁判意旨可供參照。原告主張其因傷勢嚴重無法自由活動
      ，自事發起3 個月（計90日）由其母親看護，請求比照僱
      用他人看護之情形，依僱請看護費用每日需2,000 元計算
      ，被告應賠償原告所受此部分損害應為180,000 元，被告
      對於原告於術後需人看護，且看護費用一般行情價為每日
      2,000 元乙節亦不爭執。經查：原告丁○○所就診之國軍
      左營醫院其看護業務為委外經營，一日收費為2,000 元，
      又原告傷勢至少於術後1 至2 年始可回復成熟穩定，此經
      本院查得國軍左營總醫院看護費用每班以12小時計，每班
      為1,000 元等內容之上網資料1 紙在卷足按，又原告丁○○撕裂傷及撕翻皮瓣傷口疤痕成熟穩定約需時1 至2 年，
      期間需門診追蹤，脛骨骨折部分，於95年5 月19日就診時
      X 光影像顯示為已癒合，亦有國軍左營總醫院96年3 月26
      日醫和字第0960000711號回函在卷可參，是原告丁○○之
      請求以每日2,000 元為基準且期間為3 個月應尚為合宜，
      ，則參照前揭所述，原告丁○○向被告請求因受被告庚○○之侵害而增加該相當於看護之生活上需要費用應為180,
      000 元（2000×90=180000） ，於法有據，應予准許。
   3、精神慰撫金之請求
      按不法侵害他人之身體、健康而情節重大者，被害人雖非
      財產上之損害，亦得請求賠償相當之金額，民法第195 條
      第1 項定有明文。本件被告庚○○既不法侵害原告丁○○
      致受有傷害，原告丁○○之身體及精神自同時受有損害，
      是原告精神上受有損害之事實，可堪認定。本院審酌原告
      丁○○為年僅9 歲之孩童，並無收入，遭被告庚○○駕車
      衝撞後傷勢嚴重，除皮開肉綻外，事發後3 個月，尚未能
      完全痊癒，只能近距離緩慢行走，且走路時仍感疼痛等身
      心上所受嚴重創傷，被告庚○○係高職畢業，現職為被告
      仲頂企業有限公司所僱用勞工，家庭經濟狀況為勉持，於
      93年度所申報的所得額為443,304 元，且事發時被告庚○○主動向警員自首將原告送治療，尚無迴避責任之情；另
      被告仲頂企業有限公司為一資本額5,000,000 元從事環保
      器材機械為主要業務之公司，於94年度申報營利事業所得
      稅時，全年所得津利為1,199,641 元，均經兩造於審理中
      陳述甚明，並有本院調閱兩造所得申報及財產歸屬資料、
      被告庚○○於本院刑事審理卷宗附卷足資參佐，有關兩造
      經濟狀況、社會地位、損害程度及其精神受損時間等一切
      情狀，認原告向被告請求500,000 元尚屬過高，本院認應
      以250,000元較為相當。
  乙、原告丙○○○請求部分：
   1、工作收入之損失：
      按不法侵害他人之身體或健康者，對於被害人因此喪失或
      減少勞動能力或增加生活上之需要時，始應負損害賠償責
      任，民法第193 條第1 項前段定有明文，原告丙○○○固
      主張其平日在家操持家務，事發後因傷無法從事家務勞動
      3 個月等情，為其提出診斷證明書為證，惟原告丙○○○
      為原告丁○○之祖母，此據原告丙○○○於上開警詢中即
      自承無訛，且原告丁○○傷後多由其母親照護，已如前述
      ，是家中事務原非必由原告丙○○○操持，因原告丙○○○在家事勞動之必要地位無法認定，該部分是否有損害，
      即無法證明，是原告丙○○○此部分的主張，尚屬無據，
      不應准許。
   2、精神慰撫金之請求：
      原告因被告庚○○之不法侵害行為亦受有關節疼痛等傷害
      ，業如前述，原告丙○○○因該傷害致其精神自同時受有
      痛苦，尚堪認定。本院審酌原告丙○○○為國小畢業，無
      業，有一筆價值約2,000,000 之房地及一輛汽車，年紀尚
      大因傷致其身體康復尚慢，被告庚○○、仲頂企業有限公
      司上開調查情狀，兩造於審理中陳述甚明，並經本院調閱
      兩造所得申報及財產歸屬資料、本院刑事審理卷宗附卷足
      資參佐，有關兩造經濟狀況、社會地位、損害程度及其精
      神受損時間等一切情狀，認原告向被告請求200,000 元尚
      屬過高，本院認應以50,000元較為相當。
  丙、原告丁○○得向被告請求之賠償金額總計為450,911 元（
      醫療費用20911 ＋相當於看護費用之損失180000＋精神慰
      撫金250000=450911） ；原告丙○○○得向被告請求之賠
      償金額應為50,000元。
（四）原告之與有過失：
      按損害之發生或擴大，被害人與有過失者，法院得減輕賠
      償金額，或免除之，又前項之規定，於被害人之代理人或
      使用人與有過失者，準用之，民法第217 條第1 、3 項定
      有明文，又道路交通安全規則第99條第2 項規定：「機器
      腳踏車行駛至交岔路口，其轉彎，應依標誌或標線之規定
      行駛」。被告主張事發當時原告丙○○○未注意車前狀況
      同為肇事原因，此據交通事故鑑定時認：「事故地點之金
      田街與後勁東路之號誌為同向。因此，行駛於金田街之丙○○○車駛及後勁東路之庚○○車行至學專路時，應分別
      注意自後勁東路及金田街駛來之對方車輛並妥為採取安全
      應變措施，則本事件不至於發生」，故鑑定意見為：「丙○○○未注意車前狀況，為肇事原因」等語，有上開鑑定
      報告在卷可稽，復參以警製現場圖：當時被告庚○○所駕
      駛小貨車沿後勁東路南向北直行，原告丙○○○卻沿金田
      街由西向東直行欲右轉學專路往南行駛，若號誌燈同向，
      則原告丙○○○顯於當時並未依號誌燈方向與被告庚○○
      同向往北行駛，卻於號誌燈尚准通行往北時，冒然跨越尚
      准通行之後勁東路往南行駛，是原告丙○○○於行經上開
      路口時，亦顯有違反應依號誌行駛之規定，是原告丙○○○對其損害之發生亦與有過失，原告丙○○○又為原告丁○○騎乘機車時載運之使用人，依上開規定，本院自分別
      得減輕原告丁○○請求之賠償金額至400,000 元，原告丙○○○請求賠償金額至20,000元，始為適當。
七、綜據上述，被告庚○○因職務有關之行為過失致原告受有傷
    害及精神上受有痛苦，自應與其僱用人即被告仲頂企業有限
    公司對原告之損害負連帶損害賠償責任。因此，原告基於侵
    權行為法律關係，請求被告連帶給付原告丁○○400,000 元
    、給付原告丙○○○20,000元、及自起訴狀繕本送達翌日即
    被告庚○○自95年10月26日起，被告仲頂企業有限公司自95
    年11月14日起至清償日止，按年息5%計算之利息，洵屬有據
    ，應予准許，逾此範圍的請求尚屬無據，自應予以駁回。
八、本件所命被告給付原告之金額均各別未逾500,000 元，本院
    應依職權宣告假執行，被告陳明願供擔保，聲請免為假執行
    ，爰酌定相當之擔保金額宣告之。原告其餘假執行之聲請，
    因訴之駁回而失所依附，不予准許，應併予駁回。
九、本件為判決基礎之法律關係已臻明確，兩造其餘之攻擊防禦
    方法核與判決結果不生影響，毋庸一一論列，併此敘明。
十、結論：本件原告之訴為一部有理由，一部無理由，並依民事
    訴訟法第79條、第85條第2 項、第389 條第1 項第5 款、第
    392 條第2 項，判決如主文。
中　　華　　民　　國　　96　　年　　7 　　月　　13　　日
                  民事第四庭法　官　古振暉
正本係照原本作成。
如不服本判決，應於送達後20日內，向本院提出上訴狀並表明上
訴理由，如於本判決宣示後送達前提起上訴者，應於判決送達後
10日內補提上訴理由書（須附繕本）。
中　　華　　民　　國　　96　　年　　7 　　月　　13　　日
                                書記官　陳展榮
